【裁判字號】    90,上訴,186
【裁判日期】    891212
【裁判案由】    偽造有價證券
【裁判全文】
臺灣高等法院高雄分院刑事判決                      九十年度上訴字第一八六號
    上  訴  人  臺灣高雄地方法院檢察署檢察官
    被      告  乙○○
    指定辯護人  本院甲設辯護人 李佩娟
右上訴人因被告偽造有價證券案件，不服臺灣高雄地方法院八十九年度訴字第一五一
號中華民國八十九年十二月十二日第一審判決（起訴案號：臺灣高雄地方法院檢察署
八十八年度偵字第二三五一八號），提起上訴，本院判決如左：
      主  文
上訴駁回。
      理  由
一、甲訴意旨略以：被告乙○○與邱菊英係朋友關係，因邱菊英於民國八十三年六月
    間向丙○○借貸新台幣（下同）十五萬元，無力清償，被告乙○○竟偽造邱菊英
    署押八十三年六月十四日期、金額十五萬元之本票一紙，轉交予丙○○，嗣經不
    知情之丙○○提起訴訟請求付款，始循線獲悉上情，因認被告乙○○涉有刑法第
    二百零一條第一項、第二項之偽造有價證券罪嫌云云。
二、本件甲訴人認被告乙○○涉有上開刑法第二百零一條第一項、第二項之偽造有價
  證券罪嫌，無非係以告訴人之指訴及卷附上開本票一張資為論罪依據。經訊據被
    告乙○○固不否認上開本票係其所書寫，惟矢口否認有何偽造有價證券犯行，辯
    稱：該本票係告訴人丙○○告以對邱菊英有十五萬元之債權，而丙○○不會寫字
    ，乃委其書寫該本票，並說要持該本票予邱菊英蓋章等語。
三、按犯罪事實應依證據認定之，無證據不得推定其犯罪事實；又不能證明被告犯罪
    者，應諭知無罪之判決，刑事訴訟法第一百五十四條、第三百零一條第一項分別
    定有明文；經查：
（一）告訴人丙○○於原審審理時係指稱：該本票係因邱菊英向我借款十五萬元，我
      要邱菊英開本票，她叫被告以邱菊英名義開本票給我，本票是邱菊英交給我的
      ，她交本票給我時，上面名字及印章就已蓋好等語（見原審卷第三十二頁）。
      參以告訴人與被告乙○○並不熟識，衡諸一般常情，被告應無受告訴人委託而
      書寫該本票之可能，況該本票若係告訴人委託被告書寫，告訴人豈敢持該本票
      告訴被告偽造有價證券，蓋告訴人可能因此有成立偽造有價證券共犯之嫌。且
      被告乙○○與邱菊英相識多年，彼此往來密切，此經告訴人及證人黃青雲指證
      在卷，被告乙○○應不致未經邱菊英同意，擅自以邱菊英名義書立上開本票交
      付予告訴人，而為不利邱菊英之行為，故被告所稱係受告訴人之委託而書寫該
      本票，顯與常情有違而難輕信。
（二）況證人邱菊英因識字有限，故須書寫本票時，曾委請證人黃明雄書寫面額各十
      萬五千元及十三萬五千元之本票二張，業經告訴人及證人黃明雄指證在卷。且
      經原審當庭命證人邱菊英書寫其地址「高雄縣大樹鄉○○村○村街一０五巷廿
      五號」，邱菊英並無能力寫出上開地址。由上可之，邱菊英因自己無能力書寫
      本票，而委請與其來往密切之被告乙○○書寫上開本票後交付告訴人，應符合
      社會一般常情，與告訴人指訴亦相符合。
（三）綜上所述，上開發票日為八十三年六月十四日、面額為十五萬元之本票一張，
      應係被告乙○○受證人邱菊英委託而書寫後，由邱菊英交付予告訴人丙○○，
      應可認定，並無積極證據足資證明被告乙○○有何偽造有價證券犯行，要屬不
      能證明被告犯罪。至於證人邱菊英否認委託被告書寫本票一節，乃係為脫免其
      民事上發票人之給付票款責任，不足為被告不利之證據。
四、原審因而為被告乙○○無罪之諭知，經核尚無不合；甲訴人循告訴人之請求，以
    被告仍應負違反偽造有價證券罪責，提起上訴，指摘原判決不當，並無理由，應
    予駁回。
據上論結，應依刑事訴訟法第三百六十八條，判決如主文。
本案經檢察官陳惠珠到庭執行職務。
中    華    民    國      九十      年       三       月      二十九    日
                              臺灣高等法院高雄分院刑事第七庭
                                  審判長法官  王光照
                                        法官  黃仁松
                                        法官  黃憲文
右正本證明與原本無異。
如不服本判決，應於判決送達後十日內向本院提出上訴狀，其未述理由者並應於提
出上訴狀後十日內向本院補提理由書（應附繕本)。
                                      書記官  黃玉珠
中    華    民    國      九十      年       四       月        二      日
                                                                        Ｑ


司法院資訊處製作；財團法人民間司法改革基金會備份。
